【裁判字號】    98,訴,251
【裁判日期】    980424
【裁判案由】    毀棄損壞等
【裁判全文】
臺灣高雄地方法院刑事判決               98年度訴字第251號
公  訴  人  臺灣高雄地方法院檢察署檢察官
被      告  丁○○原名蘇進利.
選任辯護人  李明益律師
上列被告因毀棄損壞等案件，經檢察官提起公訴（96年度偵字第
28644 號），本院判決如下：
    主  文
丁○○共同犯侵占罪，處有期徒刑肆月，如易科罰金，以新臺幣
壹仟元折算壹日。
其餘被訴部分，公訴不受理。
    事  實
一、丁○○（原名蘇進利）原係門牌號碼高雄市左營區○○○路
    277 號4 樓之1 建物及其坐落土地（高雄市○○區○○段二
    小段521 地號，持份10萬分之412） 之所有權人。緣上開土
    地、建築物經本院於民國93年11月30日予以查封，並交由丁
    ○○保管，嗣經本院拍賣上開土地及建築物，由應買人甲○
    ○於96年5 月14日拍定，而於同年5 月24日取得法院不動產
    權利移轉證書，並於同年6 月12日辦理所有權登記。詎丁○
    ○於接獲法院民事執行處強制執行點交之通知書後，明知早
    已安裝、固著於上開建築物使用，且助益該建築物效用之所
    有鋁門、鋁窗，已因拍賣而一併歸屬甲○○所有，竟仍夥同
    真實姓名年籍不詳之成年男子，共同意圖為自己不法之所有
    ，基於侵占之犯意聯絡，於96年7 月10日下午4 時許，與該
    不詳男子共同將由其保管持有中之上開鋁門、鋁窗全數拔取
    拆卸後，搬離現場而侵占得手。嗣於同年7 月11日及23日，
    甲○○委託林立軒會同法院書記官2 次前往上址執行點交後
    ，始獲悉上情。
二、案經甲○○訴由臺灣高雄地方法院檢察署檢察官偵查起訴。
    理  由
壹、程序部分（證據能力之審查）：
一、按證人、鑑定人依法應具結而未具結者，其證言或鑑定意見
    ，不得作為證據，刑事訴訟法第158 條之3 定有明文。查本
    件證人乙○○於偵查中之供述，具有被告以外之人審判外陳
    述之性質，屬傳聞證據，經本院依法提示予以調查，被告對
    此表示無證據能力（見本院審訴卷第111 頁），且未經具結
    ，依上開規定，應無證據能力，自不得作為本案之證據。
二、次按被告以外之人於審判外之陳述，雖不符刑事訴訟法第15
    9 條之1 至第159 條之4 之規定，而經當事人於審判程序同
    意作為證據，法院審酌該言詞陳述或書面陳述作成時之情況
    ，認為適當者，亦得為證據；當事人、代理人或辯護人於法
    院調查證據時，知有第159 第1 項不得為證據之情形，而未
    於言詞辯論終結前聲明異議者，視為有前項之同意，刑事訴
    訟法第159 條之5 定有明文。本件除上開不具證據能力之傳
    聞證據外，其餘所援引之以下各項證據（詳後述），固有部
    分屬傳聞證據，然公訴人、被告、辯護人於本院調查證據時
    ，均知有前開第159 第1 項不得為證據之情形，被告並表示
    同意作為證據使用（見本院審訴卷第111 頁），且於言詞辯
    論終結前，均未聲明異議，本院審酌該等證據作成時之狀況
    ，並無違法取證之情事，且無不宜作為證據之情形，依前開
    說明，爰認均有證據能力，合先敘明。
貳、實體部分：
一、訊據被告丁○○固不否認於上開時、地夥同不詳男子，共同
    將上開建築物內之所有鋁門、鋁窗拔取拆卸後搬離現場等事
    實（見本院審訴卷第111 頁背面），惟矢口否認有何侵占之
    犯行，辯稱：伊接到執行通知之後，通知非固定物可以搬走
    ，伊認為鋁門、鋁窗是非固定物，所以主觀上沒有侵占犯意
    云云（見本院卷第32、32、39頁）。經查：
  (一)上開犯罪事實，業據被告丁○○於檢察官訊問及本院審理時
    均坦承於上開時、地夥同不詳男子，共同將上開建築物內之
    所有鋁門、鋁窗拔取拆卸後搬離現場等事實不諱（見本院審
    訴卷第111 頁背面），核與證人及上開建築物所在大廈之管
    理員簡明德於偵查中證述：在法院查封後尚未點交前，我有
    看到蘇進利及另外一名不詳姓名之男子共同在搬運東西，我
    以為他們是在搬家，從監視器裡有看到落地窗玻璃及門片等
    物，法院勘驗現場時，我隨同在場，我進到該屋後嚇一跳，
    該屋玻璃都被拔走等情均相符合（見偵2 卷第11、12頁），
    而經檢察事務官勘驗案發當日上開建築物所在大廈之監視錄
    影帶，發現：自96年7 月10日下午4 時23分許起，確有2名
    男子一起搭乘電梯返回該大廈4 樓，並共同搬運鋁門窗至地
    下2 樓，迄同日下午4 時25分許止，該2 名男子在地下2 樓
    共同將鋁門窗搬離電梯等情，有高雄地檢署檢察事務官製作
    之勘驗報告1 份暨擷取監視錄影畫面之圖片15張在卷可稽（
    見偵2 卷第21至26頁），勘驗結果亦與被告及證人簡明德上
    開供述內容相符。另上開土地、建築物經本院查封、拍賣及
    點交等強制執行過程，亦經本院依職權調閱本院93年度執全
    字第2894號、95年度執字第79237 號卷宗在卷可稽。此外，
    尚有本院不動產權利移轉證書、土地登記第二類謄本、建物
    登記第二類謄本、本院96年5 月24日96雄院隆民莊95執字第
    79237 號執行命令各1 份、告訴人提出之建築物現場照片34
    張、高雄地檢署勘驗筆錄1 份暨勘驗現場照片38張等（見偵
    1 卷第5 至25、41至43、47至51頁）在卷可稽，上開犯罪事
    實，應堪信為真實。
  (二)至被告丁○○雖辯稱：伊接到執行通知之後，通知非固定物
    可以搬走，伊認為鋁門、鋁窗是非固定物，所以主觀上沒有
    侵占犯意云云。然查，經本院依職權調閱本院93年度執全字
    第2894號、95年度執字第79237 號卷宗後，並未發現本院96
    年5 月24日96雄院隆民莊95執字第79237 號執行命令上有載
    明任何被告所述：通知非固定物可以搬走云云等字詞，被告
    上開辯詞，已與事實有悖，而堪存疑；再者，所謂建築物，
    係指上有屋面，周有門壁，適於人起居出入，而定著於土地
    上工作物而言（最高法院91年度台上字第5701號判決意指參
    照），而依一般人之理解，建築物上之門、窗，既已安裝、
    固著於上開建築物上使用，且助益該建築物效用，可以視為
    建築物之一部分，若該建築物之門、窗遭拆卸拔除，則不僅
    減損該建築物遮風避雨之功能，亦完全剝奪住家作為個人隱
    私最重要保障之功能，不論在精神層面抑或外在因素，對於
    居住者之起居出入均有重大之影響，對於該建築物之效用已
    經顯著降低及破壞，被告作為一智慮正常之成年人，又豈能
    完全不知？是以上述，被告既能知悉上開建築物之鋁門、鋁
    窗可以視為建築物之一部分，仍執意在該建築物已經本院查
    封並拍定予告訴人甲○○後，將上開建築物之鋁門、鋁窗全
    部拆卸拔除，並侵占入己，顯見其確實有侵占上開建築物之
    鋁門、鋁窗之犯意甚明。被告上開所辯，僅係事後卸責之詞
    ，不足採信。
  (三)從而，本案事證明確，被告犯行堪予認定，應依法論科。
二、按刑法上之竊盜罪，係以竊取他人所持有之物為成立要件，
    如對於自己持有之他人所有物，而為不法取得之行為，即應
    成立侵占罪（最高法院19年上字第1673號判例參照）。而本
    件上開建築物由本院查封後，交由債務人即被告保管，而建
    築物上之鋁門、鋁窗則已因拍賣一併歸屬告訴人甲○○所有
    ，亦有本院93年11月30日93年度執全字第2894號查封筆錄、
    不動產權利移轉證書、建物登記第二類謄本各1 份（見本院
    93年度執全字第2894號卷，偵1 卷第5 、7 頁）在卷可稽在
    卷可稽，是被告丁○○擅自夥同不詳男子將上開鋁門、鋁窗
    拆卸拔除後搬離上開建築物，確實係屬侵占自己持有他人之
    物，核被告所為，係犯刑法第335 條第1 項之侵占罪。公訴
    人認被告拆卸拔除上開鋁門、鋁窗等物係犯刑法第320 條第
    1 項之竊盜罪，起訴法條尚有未洽，然因竊盜與侵占同屬侵
    害他人財產法益，就上開起訴事實所載，本院認基本社會事
    實同一，應予變更起訴法條。被告與該不詳男子間就上開侵
    占犯行，有犯意連絡與行為分擔，為共同正犯。爰審酌被告
    並無任何前科記錄，有臺灣高等法院被告前案紀錄表1 紙在
    卷可稽，然其僅因房屋遭法院拍賣，因而心生不滿，竟將該
    建築物所有鋁門、鋁窗拆卸拔除後侵占入己，非僅損害告訴
    人財產，且公然挑釁法院執法尊嚴，使大眾對法拍房屋，望
    之卻步，對法院拍賣程序進行，阻礙甚大，且事後仍飾詞狡
    辯，不知悔改，犯後態度不佳，惟念其事後能與告訴人達成
    和解，告訴人亦願意原諒被告，有刑事撤回告訴狀1 紙在卷
    可稽（見本院審訴卷第118 、119 頁），及被告犯罪之動機
    、目的、手段等一切情狀，量處如主文第一項所示之刑，並
    審酌被告之家庭經濟狀況及職業，諭知易科罰金之折算標準
    ，以資儆懲。
參、公訴不受理部分：
一、公訴意旨另以：被告丁○○在其所有之上開土地、建築物經
    本院強制執行，由告訴人甲○○於96年5 月14日拍定，於同
    年月24日取得不動產權利移轉證書，並於同年6 月12日辦理
    所有權登記，詎被告於接獲法院民事執行處強制執行點交之
    通知書後，因心生不滿，竟基於毀損建築物之犯意，於同年
    7 月間之法院點交前某日，將早已安裝、固著於該建築物使
    用，且助益該建築物效用，因拍賣而一併歸屬甲○○所有之
    大門四周以矽膠封住、陽台排水孔及屋內開關等處均以矽膠
    堵塞併塗上水泥，且持鐵鎚及不詳工具將客廳地板、廚房流
    理台、主臥浴室之浴缸四周大理石、主臥及共用浴室之洗臉
    台與馬桶、共用浴室牆壁磁磚及地板大理石等物搗毀，再以
    鐵鎚拔取鋁門窗併造成鋁門窗框遭擠壓變形，且於屋內各處
    地板潑灑油漆，致令該建築物不堪為用，因認被告涉犯刑法
    第353 條第1 項之毀損建築物罪嫌。
二、公訴意旨認被告丁○○犯毀損建築物罪，無非係以被告於偵
    查中自承有上開公訴意旨所指之破壞行為，而證人林立軒、
    簡明德亦於偵查中證述渠等所見上開建築物遭破壞之情節甚
    詳，另有本院不動產權利移轉證書、土地登記第二類謄本、
    建物登記第二類謄本、本院96年5 月24日96雄院隆民莊95執
    字第79237 號執行命令各1 份、告訴人提出之建築物現場照
    片34 張 、高雄地檢署勘驗筆錄1 份暨勘驗現場照片38張等
    （見偵1 卷第5 至25、41至43、47至51頁）在卷可稽。訊據
    被告丁○○固坦承上開如公訴意旨所指之破壞建築物內部物
    品之犯行，惟堅詞否認有何毀損建築物之犯行，辯稱：我僅
    係犯毀損器物罪，並無毀損建築物之犯行等語。經查：
  (一)告訴人甲○○96年5 月14日因拍賣取得上開土地、建築物，
    於同年月24日取得不動產權利移轉證書，並於同年6 月12日
    辦理所有權登記，而被告丁○○於接獲法院民事執行處強制
    執行點交之通知書後，於同年7 月間之法院點交前某日，將
    上開建築物大門四周以矽膠封住、陽台排水孔及屋內開關等
    處均以矽膠堵塞併塗上水泥，且持鐵鎚及不詳工具將客廳地
    板、廚房流理台、主臥浴室之浴缸四周大理石、主臥及共用
    浴室之洗臉台與馬桶、共用浴室牆壁磁磚及地板大理石等物
    搗毀，再以鐵鎚拔取鋁門窗併造成鋁門窗框遭擠壓變形，且
    於屋內各處地板潑灑油漆等事實，為被告所坦承不諱，核與
    證人林立軒、簡明德於偵查中證述渠等所見上開建築物遭破
    壞之情節均相符合，另有本院不動產權利移轉證書、土地登
    記第二類謄本、建物登記第二類謄本、本院96年5 月24 日
    96雄院隆民莊95執字第79237 號執行命令各1 份、告訴人提
    出之建築物現場照片34張、高雄地檢署勘驗筆錄1 份暨勘驗
    現場照片38張等（見偵1 卷第5 至25、41至43、47至51頁）
    在卷可稽，應堪信為真實。
  (二)按刑法第353 條之毀損他人建築物罪，必須毀壞建築物之重
    要部分，足致該建築物之全部或部分失其效用，始能成立（
    最高法院30年上字第463 號、46年台上字第1497號判例參照
    ）。經查，本件被告丁○○將上開建築物大門四周以矽膠封
    住、陽台排水孔及屋內開關等處均以矽膠堵塞併塗上水泥，
    且持鐵鎚及不詳工具將客廳地板、廚房流理台、主臥浴室之
    浴缸四周大理石、主臥及共用浴室之洗臉台與馬桶、共用浴
    室牆壁磁磚及地板大理石等物搗毀，再以鐵鎚拔取鋁門窗併
    造成鋁門窗框遭擠壓變形，且於屋內各處地板潑灑油漆，雖
    已使該建築物之排水功能受損，且導致該建築物無法正常進
    出，無法使用電器用品，室內牆壁、地板裝潢均遭破壞，門
    窗亦無法使用，嚴重影響該建築物居住之舒適性，然被告所
    毀壞者，並非如牆壁、樓地板等該建築物之重要部分，依上
    開最高法院判例所示，被告所為，應不構成毀損他人建築物
    罪甚明，此部分亦據公訴人於補充理由書中詳予載明：「被
    告將系爭房屋之大門四周以矽膠封住、陽台排水孔及屋內開
    關等處均以矽膠堵塞併塗上水泥，且持鐵鎚及不詳工具將廚
    房流理台、主臥浴室之浴缸四周大理石、主臥及共用浴室之
    洗臉台與馬桶、共用浴室牆壁磁磚等物搗毀，再以鐵鎚拔取
    鋁門窗併造成鋁門窗框遭擠壓變形，且於屋內各處地板潑灑
    油漆等行為，尚非屬毀壞建築物之主要結構，應不構成刑法
    第353 條之罪嫌」等語諅詳，有檢察官98年度蒞字第278 號
    補充理由書1 紙在卷可稽。至公訴人於上開補充理由書中雖
    認：「被告毀壞系爭房屋之客廳地板、浴室地板大理石之部
    分，應屬毀壞建築物之主要結構」等情，然查，依本院觀察
    卷附告訴人提出之建築物現場照片34張、高雄地檢署勘驗筆
    錄1 份暨勘驗現場照片38張等現場情形，被告所破壞者係屬
    在該建築物樓地板上所裝潢之木質地板及大理石等建材，並
    非破壞該建築物之樓地板本身，非屬毀壞建築物之重要部分
    ，足致該建築物之全部或部分失其效用，而與刑法第353 條
    第1 項之毀損他人建築物罪之要件不符，附此敘明。
  (三)綜上，被告丁○○雖有上開公訴意旨所指之破壞上開建築物
    內部物品之行為，依據前開判例意旨，尚不能認定被告有何
    毀損他人建築物之犯行，僅能認定被告所為應負刑法第354
    條之毀損罪責。
三、按告訴乃論之罪，告訴人於第一審辯論終結前，得撤回其告
    訴；又告訴經撤回者，法院應諭知不受理之判決，刑事訴訟
    法第238 條第1 項、第303 條第3 款定有明文。次按刑事判
    決得就起訴之犯罪事實變更檢察官起訴所引應適用之法條者
    ，以科刑或免刑判決為限，檢察官如以殺人未遂起訴，經原
    審審理結果，認為被告所犯實為傷害罪，告訴人於第一審辯
    論終結前，已經撤回其告訴，則於判決理由欄敘明其理由，
    逕依刑事訴訟法第303 條第3 款諭知不受理判決即可，無適
    用同法第300 條之餘地（最高法院47年度台上字第41號判例
    、41年度台上字第567 號、71年度台上字第6600號判決意旨
    均可參照）。本件公訴人起訴被告丁○○毀損他人建築物罪
    嫌部分，雖經本院認應屬刑法第354 條之毀損罪，依同法第
    357 條之規定須告訴乃論。茲因告訴人甲○○於本院審理中
    均已具狀撤回其告訴，有刑事撤回告訴狀1 紙附卷可稽（見
    本院審訴卷第118 、119 頁），本院應為公訴不受理諭知，
    故亦無變更法條之適用，併此敘明。
據上論斷，應依刑事訴訟法第299 條第1 項前段、第300 條、第
303 條第3 款，刑法第28條、第335 條第1 項、第41條第1 項前
段，刑法施行法第1 條之1 ，判決如主文。
本案經檢察官丙○○到庭執行職務。
中    華    民    國    98    年    4     月    24    日
                      刑事第五庭審判長法  官 廖建瑜
                                      法  官 林裕凱
                                      法  官 陳盈吉
以上正本證明與原本無異。
如不服本判決，應於判決送達後10日內，向本院提出上訴狀。
中    華    民    國    98    年    4     月    24    日
                                      書記官  陳展榮
附錄本判決論罪科刑法條：
刑法第335 條（普通侵占罪）
意圖為自己或第三人不法之所有，而侵占自己持有他人之物者，
處5 年以下有期徒刑、拘役或科或併科1 千元以下罰金。
前項之未遂犯罰之。


司法院資訊處製作；財團法人民間司法改革基金會備份。
